【裁判字號】    90,訴,616
【裁判日期】    901016
【裁判案由】    損害賠償
【裁判全文】
臺灣嘉義地方法院民事判決  九十年度訴字第六一六號
    原      告  國華產物保險股份有限公司
    法定代理人  乙○○
    訴訟代理人  丙○○
    被      告  甲○○
右當事人間請求損害賠償事件，本院判決如左：
    主    文
被告應給付原告新台幣捌拾萬元及自民國九十年九月十二日起至清償日止按年息百分
之五計算之利息。
訴訟費用由被告負擔。
本判決於原告以新台幣貳拾陸萬柒仟元供擔保後，得假執行；但被告如於假執行程序
實施前，以新台幣捌拾萬元為原告預供擔保，得免為假執行。
    事    實
甲、原告方面：
一、聲明：如主文第一項所示，及為以供擔保為條件之假執行宣告。
二、陳述：
（一）原告以保單號碼一一六０第八八ＦＤＬ００一０號員工誠實保險單，承保訴外
      人裕舜汽車股份有限公司之員工誠實保證保險，然該公司員工甲○○即被告於
      民國八十八年四月至八月任職期間，侵占公司款項共計新台幣五百五十五萬四
      千元，此侵占事實有本院八十九年度自字第二五號刑事判決可證。
（二）訴外人即被保險人裕舜汽車股份有限公司因被告前開侵占行為構成損害，經刑
      事判決確定，金額共計五百五十五萬四千元，原告就其中之八十萬元已依據保
      險契約給付予被保險人即訴外人裕舜汽車股份有限公司，依保險法第五十三條
      第一項就賠償範圍取得代位求償權。
（三）被告前開侵占行為，實已構成民法上侵權行為，應負損害賠償責任，爰依據民
      法第一百八十四條第一項前段、保險法第五十三條第一項之規定，請求被告應
      負給付責任。
三、證據：提出員工誠實保證保險批單一紙、員工誠實保證保險基本條款一紙、本院
    八十九年度自字第二五號刑事判決一紙、領款收據（賠款同意書、代位求償權承
    諾書）一紙、戶籍謄本一紙、理賠計算書一紙為證。
乙、被告方面：
一、聲明：駁回原告之訴。
二、陳述：對於原告陳述曾自八十八年四月二十三日起至同年八月十日止，利用任職
          訴外人裕舜汽車股份有限公司之機會，侵占訴外人裕舜汽車股份有限公司
          買賣汽車價金達五百五十五萬四千元之事實不否認，然以訴外人裕舜汽車
          股份有限公司投保系爭原告之員工誠實保證保險，係在其為侵占行為之後
          ，原告不應承保，更不應該理賠給訴外人裕舜汽車股份有限公司，原告不
          應向其求償等語，資為抗辯。
三、證據：提出原告公司八十九年十月十一日（８９）華產意字第０六三八號函一紙
          為證。
    理    由
一、本件原告主張原告以保單號碼一一六０第八八ＦＤＬ００一０號員工誠實保險單
    ，承保訴外人裕舜汽車股份有限公司之員工誠實保證保險，然該公司員工甲○○
    即被告於八十八年四月至八月任職期間，侵占公司款項共計五百五十五萬四千元
    ，訴外人即被保險人裕舜汽車股份有限公司因被告前開侵占行為構成損害，經刑
    事判決確定，金額共計五百五十五萬四千元，原告就其中之八十萬元已依據保險
    契約給付予被保險人即訴外人裕舜汽車股份有限公司，被告前開侵占行為，實已
    構成民法上侵權行為，應負損害賠償責任，爰依據民法第一百八十四條第一項前
    段、保險法第五十三條第一項之規定，請求被告應負給付責任等語；被告則以對
    於原告陳述曾自八十八年四月二十三日起至同年八月十日止，利用任職訴外人裕
    舜汽車股份有限公司之機會，侵占訴外人裕舜汽車股份有限公司買賣汽車價金達
    五百五十五萬四千元之事實不否認，然以訴外人裕舜汽車股份有限公司投保系爭
    原告之員工誠實保證保險，係在其為侵占行為之後，原告不應承保，更不應該理
    賠給訴外人裕舜汽車股份有限公司，原告不應向其求償等語，資為抗辯。
二、原告主張之事實，已據其提出員工誠實保證保險批單一紙、員工誠實保證保險基
    本條款一紙、本院八十九年度自字第二五號刑事判決一紙、領款收據（賠款同意
    書、代位求償權承諾書）一紙、理賠計算書一紙為證，且為被告所未否認，自堪
    信為真實；被告雖抗辯訴外人裕舜汽車股份有限公司投保系爭原告之員工誠實保
    證保險，係在其為侵占行為之後，原告不應承保，更不應該理賠給訴外人裕舜汽
    車股份有限公司等語；然按保險契約訂立時，保險標的之危險已發生，以保險雙
    方當事人均不知情，保險契約方為無效；訂約時，僅要保人知危險已發生，保險
    人得不受該保險契約之約束；保險法第五十一條第一項、第二項有所明文；查本
    件被告之員工誠實保證保險，訴外人裕舜汽車股份有限公司投保時係八十八年九
    月份，因系爭保險契約有效期間係自八十八年八月一日起至八十九年八月一日，
    經協調，方由原告依據保險契約給付八十萬元予訴外人裕舜汽車股份有限公司之
    事實，業據原告陳明在卷，且有員工誠實保證保險批單一紙在卷可稽，故縱使系
    爭保險契約之要保人裕舜汽車股份有限公司明知被告已有侵占行為，而仍與原告
    訂立保險契約，僅原告得主張不受該保險契約拘束而已，今原告既不主張是項抗
    辯事由，而仍依據保險契約給付保險金予訴外人裕舜汽車股份有限公司，被告抗
    辯原告不應給付保險金等語，即無所據；另被告亦未證明原告與訴外人裕舜汽車
    股份有限公司訂立系爭保險契約當時，雙方均明知被告已有侵占行為發生，而有
    契約無效之事由存在，是以被告前開抗辯，為無理由。
三、按保證保險人於被保險人因其受僱人之不誠實行為或其債務人之不履行債務所致
    損失，負賠償之責；被保險人因保險人應負保險責任之損失發生，而對於第三人
    有損失賠償請求權者，保險人得於給付賠償金額後，代位行使被保險人對於第三
    人之請求權；但其所請求之數額，以不逾賠償金額為限。前項第三人為被保險人
    之家屬或受僱人時，保險人無代位請求權；但損失係由其故意所致者，不在此限
    ；保險法第九十五條之一、第五十三條第一項、第二項均有明文；是以，原告依
    據系爭員工誠實保證保險契約給付保險金予訴外人即被保險人裕舜汽車股份有限
    公司後，依據保險代位權據以提起本訴，請求被告應負賠償責任，即無不合，應
    予准許。
四、原告陳明願供擔保，聲請宣告假執行，核無不合，爰酌定相當擔保金額予以准許
    ；本院並依職權，准被告於假執行程序實施前，預供擔保，得免為假執行。
五、據上論結，原告之訴為有理由，依民事訴訟法第七十八條、第三百九十條第二項
    、第三百九十二條，判決如主文。
中      華      民      國    九十      年      十      月     十六     日
~B臺灣嘉義地方法院民事第二庭
~B    法  官
如對本判決上訴須於判決送達後廿日內向本院提出上訴狀


司法院資訊處製作；財團法人民間司法改革基金會備份。
